臺灣高雄地方法院刑事判決　　　　　　　　　　　　　九十一年度自緝字第二三號
　　自　訴　人　丙○○
　　自訴代理人　乙○○
　　被　　　告　丁○○
　　選任辯護人　歐陽志宏律師
　　　　　　　　陳里己
　　　　　　　　蔡淑媛
右列被告因詐欺等案件，經自訴人提起自訴，甲○判決如左：
    主  文
丁○○共同連續明知為不實之事項，而使公務員登載於職務上所掌之公文書，足以生
損害於公眾及他人，處有期徒刑肆月，如易科罰金，以佰元折算壹日。
    事  實
一、丁○○因曾向其胞姊顏淑華借款週轉，為確保顏淑華之債權、避免丁○○名下不
    動產為債權人強制執行，與顏淑華（已另行審結）共同基於使公務員登載不實之
    概括犯意聯絡，明知並無就丁○○與顏重松共有、應有部分各二分之一之坐落高
    雄縣湖內鄉○○段第八二二地號土地（重測前為圍子內段第二一八號）及其上建
    號一八號即門牌號碼高雄縣湖內鄉○○街十八號建物（下稱清水段第八二二號
    房地）有八百萬元抵押債務存在之事實下，共同委由不知情之代理人洪光燦，製
    作不實之土地及建築改良物抵押權設定契約書，而於八十六年四月二十一日下午
    四時四十九分許，持向高雄縣路竹地政事務所申請辦理設定共同擔保最高限額抵
    押權為八百萬元之最高限額抵押權登記，使該地政事務所不知情之承辦公務員形
    式審查申請文件，於八十六年四月二十四日將上開不實之抵押權設定事項，據以
    登載於其職務上所掌土地登記簿之公文書上，足以生損害於地政機關對於土地登
    記管理之正確性、公信力及丁○○之債權人。丁○○旋於八十六年八月十九日取
    得顏淑華出具之債務清償證明，並於八十六年八月十九日由持以向高雄縣路竹地
    政事務所提出清水段第八二二號房地抵押權塗銷申請，而於八十六年八月二十二
    日塗銷上開抵押權登記。詎丁○○、顏淑華復承前共同基於使公務員登載不實概
    括犯意聯絡，明知並無就清水段第八二二號房地有買賣關係存在之事實，推由丁
    ○○製作買賣價金為一百零五萬六千五百元之不實所有權移轉契約書、以買賣為
    原因之上述土地所有權移轉登記申請書，於九十一年一月二十四日下午四時五分
    許，持向高雄縣路竹地政事務所申請辦理所有權之移轉登記，使該不知情之地政
    事務所之承辦公務員形式審查申請文件，於九十一年一月二十八日將上開不實之
    買賣事項，據以登載於其職務上所掌土地登記簿之公文書上，亦足以生損害於地
    政機關對於土地登記管理之正確性、公信力及丁○○之債權人。
二、案經自訴人提起自訴。
    理  由
一、訊據被告丁○○固不否認於八十六年四月二十四日就其與顏重松共有清水段第二
    八二二號房地設定八百萬元之最高限額抵押權予顏淑華之事實，惟矢口否認有何
    使公務員登載不實之犯行，辯稱：八十四年間父顏重松為蓋屋，曾向胞姊借用三
    百萬元，自己亦有借錢，是始就清水段八二二號房地設定抵押權，並無不實等語
    。經查：
  (一)被告丁○○因曾向同案被告顏淑華借款，為確保顏淑華之債權、避免丁○○與顏
    重松共有、應有部分各二分之一之所有之清水段第八二二地號房地為被告丁○○
    之債權人強制執行，乃共同委由有不知情之代理人洪光燦，製作不實之土地及建
    築改良物抵押權設定契約書，而於八十六年四月二十一日下午四時四十九分許，
    持向高雄縣路竹地政事務所申請辦理設定共同擔保最高限額抵押權為八百萬元之
    最高限額抵押權登記，使該地政事務所不知情之承辦公務員形式審查申請文件，
    於八十六年四月二十四日將上開不實之抵押權設定事項，據以登載於其職務上所
    掌土地登記簿之公文書上，被告丁○○於八十六年八月十九日取得顏淑華出具債
    務清償證明，於八十六年八月十九日由被告丁○○持以向高雄縣路竹地政事務所
    提出清水段第八二二號房地抵押權塗銷申請，而於八十六年八月二十二日塗銷上
    開抵押權登記，復明知並無就清水段第八二二號房地有買賣關係存在之事實，推
    由被告丁○○製作買賣價金為一百零五萬六千五百元之不實所有權移轉契約書、
    以買賣為原因之上述土地所有權移轉登記申請書，於九十一年一月二十四日下午
    四時五分許，持向該地政事務所申請辦理所有權之移轉登記，使該不知情之地政
    事務所之承辦公務員形式審查申請文件，於九十一年一月二十八日將上開不實之
    買賣事項，據以登載於其職務上所掌土地登記簿之公文書上之事實，業據被告丁
    ○○、同案被告顏淑華供承：顏重松興建上述房屋向顏淑華借款三百萬元，丁○
    ○亦曾向顏淑華借款，始將前開清水段第五二六、五二七號土地過戶等語綦詳，
    並有高雄縣路竹地政事務所以九十一年五月二十七日函檢送之土地登記簿謄本、
    土地登記謄本、土地登記申請書、他項權利證明書、抵押權設定契約書、債務清
    償證明、印鑑證明書、戶籍謄本、身分證影本、土地所有權狀、土地及建築改良
    物買賣所有權移轉契約書、土地增值稅繳款書、地價稅繳款書附卷可憑。據上足
    認被告丁○○明知與同案被告顏淑華、顏重松就系爭土地於設定最高限額抵押權
    擔保時，並無新的債務發生，實係為保全自己舊有債權，共同議定以虛偽新生債
    務為原因辦理抵押權設定登記，使公務員登載不實之情，至堪認定。
  2.另被告丁○○雖辯稱：八十四年間父顏重松為蓋屋，曾借用三百萬元，嗣丁○○
    借五百餘萬元，始就清水段八二二號房地設定抵押權等語，並提出匯入研劦公司
    、成群公司、蔡旻璇等之世華銀行匯出匯款回條、取款憑條、存款明細分類帳為
    證，復有前述土地登記資料、中央信託局成功分局九十一年五月二十九日檢送之
    個人修繕房屋貸款契約、他項權利證明書、還款紀錄各一紙在卷可稽，惟各該債
    務縱屬存在，然均非該次抵押權設定時所發生，且所有權移轉亦非實際有買賣關
    係之存在，匯、還款金額仍遠較不動產價值為低，再縱認同案被告顏淑華縱對被
    告丁○○確有債權存在，原亦係普通債權，應與一般債權人依其債權額比例受償
    ，而無以之為抵押權、買賣登記原因，而使各該地政事務所公務員據以登載於其
    職務上所掌土地登記簿之公文書上，自足以生損害於地政機關對於土地登記管理
    之正確性、公信力，且債務人總財產因此減少，使債權人債務之擔保亦生減損，
    甚且依常情而言，無法繳納銀行抵押債務，向由銀行向法院聲請實行抵押權拍賣
    受償，並非以自行設定抵押權或過戶給自己之方式為之，是被告丁○○、同案被
    告顏淑華共犯使公務員登載不實事項於公文書犯行，已如前述，同案被告顏淑華
    上開曾付款之事實，尚不足以對於被告丁○○為有利之認定。被告丁○○上開辯
    解，顯係事後卸責之詞，委無可採。本件事證明確，被告丁○○與同案共犯顏淑
    華共犯使公務員登載不實之犯行洵堪認定。
二、核被告丁○○所為，係犯刑法第二百十四條之使公務員登載不實罪。被告丁○○
    就前開使公務員登載不實犯行間與同案被告顏淑華，有犯意聯絡及行為分擔，應
    論以共同正犯。被告丁○○與同案被告顏淑華利用不知情之邱志生，製作不實買
    賣契約書、以買賣為原因之前述土地所有權移轉登記申請書，持以向高雄縣路竹
    地政事務所申請辦理設定共同擔保最高限額抵押權、買賣為原因之所有權移轉登
    記，使各該公務員將上開不實之事項，據以登載於其職務上所掌之土地登記簿之
    行為，係間接正犯。被告丁○○二次使公務員登載不實之行為，均時間緊接，所
    犯罪名基本構成要件相同，顯係出於概括之犯意為之，為連續犯，應依刑法第五
    十六條之規定以一罪論。爰審酌被告丁○○素行尚可，被告丁○○為確保其胞姊
    顏淑華之債權，竟與同案被告顏淑華為避免被告丁○○名下財產為債權人聲請強
    制執行，竟先後以虛列抵押權設定、所有權移轉原因，使公務員登載不實，足以
    生損害於地政機關對於土地登記管理之正確性，犯後否認犯行，未賠償自訴人所
    受之損害，本件犯罪所生危害不輕及其他一切情狀，分別量處主文所示之刑。被
    告丁○○連續使公務員登載不實之最後一次犯行為九十一年一月二十八日，應適
    用新法諭知易科罰金之折算標準。末查，被告丁○○固均未曾受有期徒刑以上刑
    之宣告，有臺灣高等法院被告全國前案紀錄表可按，惟因犯後否認犯行，以虛偽
    設定抵押權、買賣移轉所有權之方式，被告丁○○藉以確保同案被告顏淑華之債
    權，足以生損害於地政機關對於土地登記管理之正確性，及減少自訴人滿足債權
    之可能，甚且被告丁○○於甲○審理時復將其前述房地應有部分以買賣為原因移
    轉登記至同案被告顏淑華名下，足以生損害於地政機關對於土地登記管理之正確
    性，犯後態度不佳，足認難收緩刑之效，爰不予宣告緩刑，附此說明。
三、又被告丁○○、同案被告顏淑華復承前共同基於使公務員登載不實概括犯意聯絡
    ，明知並無就清水段第八二二號房地有買賣關係存在之事實，推由被告丁○○製
    作買賣價金為一百零五萬六千五百元之不實所有權移轉契約書、以買賣為原因之
    上述土地所有權移轉登記申請書，於九十一年一月二十四日下午四時五分許，持
    向高雄縣路竹地政事務所申請辦理所有權之移轉登記，使該地政事務所之承辦公
    務員，於九十一年一月二十八日將上開不實之買賣事項，據以登載於其職務上所
    掌之土地登記簿上，亦足以生損害於地政機關對於土地登記管理正確性之使公務
    員登載不實部分部分，自訴人雖未敘及，惟該部分事實與自訴人起訴之犯罪事實
    既具有連續犯之裁判上一罪關係，應為起訴效力所及，甲○自應一併審究，附此
    敘明。
據上論結，應依刑事訴訟法第三百四十三條、第二百九十九條第一項前段，刑法第二
十八條、第五十六條、第二百十四條、第四十一條第一項，罰金罰鍰提高標準條例第
一條前段、第二條，判決如主文。
中      華      民      國      九十一      年     八     月     九     日
                                  臺灣高雄地方法院刑事第一庭
                                            法  官    郭貞秀
右正本證明與原本無異。
如不服本判決，應於判決送達後十日內，向甲○提出上訴狀。
                                            書記官    黃意雯
中    華    民    國      九十一       年      八       月      九      日
